最　高　行　政　法　院　判　決　　　　　　　　　　九十一年度判字第三○一號
　　原　　　告　甲○○
　　被　　　告　財政部臺灣省中區國稅局
　　代　表　人　楊重華
右當事人間因綜合所得稅事件，原告不服行政院中華民國八十九年四月十七日台八十
九訴字第一○九一九號再訴願決定，提起行政訴訟。本院判決如左：
　　主  文
原告之訴駁回。
訴訟費用由原告負擔。
　　事  實
緣原告八十三及八十四年度綜合所得稅結算申報，經被告核定，綜合所得總額分別為
新臺幣（以下同）九六三、八三一及一、○三七、一四六元，應補稅額五一、三三六
及五六、九二一元，原告不服，就營利所得乙項，申經復查結果，准予減列二二四、
五九○元及二六九、五四九元，綜合所得總額變更核定為七三九、三四一元及七六七
、五九八元，原告猶未甘服，循序提起訴願、再訴願均遭駁回，遂向本院提起行政訴
訟。茲摘兩造訴辯意旨於次：
原告起訴意旨略謂：原告為臺灣省廢棄物運銷合作社（以下簡稱廢合社）司庫，司庫
係接受廢合社委託，代理廢合社處理廢棄物交易及款項收付事項。故依八十七年七月
十四日台財稅第八七一九五三○九○號函之會議結論（三）「有關調查單位所作之調
查筆錄及移送報告書，僅供稽徵機關作為課稅之參考，非認定課稅之唯一依據，調查
單位尊重稽徵機關就本案基於權責之處理。」本案原告擔任廢合社司庫所代理廢合社
出售廢棄物交易之營利所得，已由廢合社申報該社社員之一時貿易所得，其中有部分
因原告為社員兼任司庫，是屬原告之營利所得外，其餘部分為其他社員之所得，被告
將之歸屬於原告，純屬錯誤之處分。本案與貴院八十八年五月二十一日判字第一九八
二號判決撤銷之當事人，都同屬廢合社司庫，也同為被處分以純益率百分之五處分營
利事業所得稅，懇請參考之。並判決撤銷訴願、再訴願決定及原處分等語。
被告答辯意旨略謂：按「個人之綜合所得總額，以其全年左列各類所得合併計算之：
第一類：營利所得：公司股東所獲分配之股利總額、合作社社員所獲分配之盈餘總額
、合夥組織營利事業之合夥人每年應分配之盈餘總額、獨資資本主每年自其獨資經營
事業所得之盈餘總額及個人一時貿易之盈餘皆屬之。」為所得稅法第十四條第一項第
一類所明定。次按「綜合所得稅個人一時貿易盈餘之單一純益率，自七十四年起調整
為百分之六。」為財政部七十三年十二月二十四日台財稅第六五四六八號函所明釋。
本件原告為臺灣省廢棄物運銷合作社（即廢合社）廢紙收集站聯絡人，未辦理營利事
業登記，擅自經營廢棄物回收業務，案經法務部調查局臺北縣調查站查獲，移由臺北
縣稅捐稽徵處通報財政部臺灣省北區國稅局核定其八十三及八十四年度營業收入一二
、○○○、○二四元及一二、四五○、○九一元，營利事業所得額八四○、○○二元
及八七一、五○六元，補徵其營利事業所得稅二○一、六六七元及二一二、○四三元
。原告不服，申經復查結果，准予註銷其營利事業所得稅。嗣該局通報被告據以核定
原告八十三及八十四年度營利所得六三八、三三五元及六五九、四六三元，併課其各
該年度綜合所得稅。原告以其營業稅部分已依法申請復查，請俟營業稅部分確定以作
為本件之參考云云，申經復查結果，以同一事件之營利事業所得稅部分業經財政部臺
灣省北區國稅局予以註銷，該局並以八十八年四月一日北區國稅法字第八八○一四四
二一號函通報被告按一時貿易所得歸課原告八十三及八十四年度綜合所得稅，依其八
十三及八十四年度之營業收入分別為一二、○○○、○二四元及一二、四五○、○九
一元，按財政部核定之一時貿盈餘純益率百分之六計算，其營利所得應為七二○、○
○一元及七四七、○○五元，扣除已歸戶核課數三○六、二五六元及三五七、○九○
元，其營利所得應為四一三、七四五元及三八九、九一五元，乃分別准予減列二二四
、五九○元及二六九、五四八元。原告以其與廢合社所屬其他社員共同運銷廢棄物，
並由廢合社申報個人一時貿易所得，原核定之銷售額並非均其所有云云，但查原告未
設商號經營廢金屬買賣，並介紹親友加入，由親友收集廢棄物銷售予原告，再以社員
身分轉售予廠商，並開立該社之統一發票予買受人。八十三及八十四年度出售予儀達
有限公司及開南金屬工業股份有限公司之金額分別為四五○、○三一元及二四、○○
○、○八四元，合計二四、四五○、一一五元。有原告八十五年十二月十六日於法務
部調查局臺北縣調查站之調查筆錄附被告原卷可稽，原告為從事廢棄物買賣之業者，
非以共同運銷方式經營，竟自八十年間起先後以親友加入廢合社作為人頭，或利用廢
合社提供之人頭社員，用以攤提一時貿易所得，再分別按所需發票金額之百分之五．
四或六．二不等之代價購得統一發票，交付向渠等購貨之廠商，供其逃漏稅捐，原告
就該犯罪事實業已坦承不諱，亦有臺灣臺北地方法院檢察署檢察官起訴書附原處分機
關卷可按，原告八十三及八十四年度之銷售金額分別為一二、○○○、○二四元及一
二、四五○、○九一元至為明確，被告核定其各該年度之營利所得分別為七二○、○
○一元及七四七、○○五元，並無違誤。鈞院八十八年度判字第一九八二號判決，姑
不論並未著為判例，本無拘束力，且原告業已自承其親友係將廢棄物交由其售予再生
工廠賺取差價，並非共同運銷，則被告依其銷售金額，按財政部核定之一時貿易盈餘
純益率百分之六核計其營利所得，並無不合。原告訴訟意旨略謂：其為臺灣省廢棄物
運銷合作社司庫，代理該社處理廢棄物交易及款項收付事項，且其代理該社出售廢棄
物交易之營利所得，已由該社申報該社社員之一時貿易所得，除部分為其社員身分之
所得外，其餘為其他社員之所得，原核定係屬錯誤，且本案與大院八十八年五月二十
一日判字第一九八二號判決撤銷原處分屬相同案情．．．云云。既未能提出新事證供
核，所訴核無足採。請判決駁回等語。
　　理  由
按公司股東之所分配之股利、合作社社員所分配之盈餘、合夥組織營利事業之合夥人
每年度應分配之盈餘、獨資資本主每年自其獨資經營事業所得之盈餘及個人一時貿易
之盈餘為營利所得，應併計個人綜合所得總額課徵個人綜合所得稅，為行為時所得稅
法第十三條及第十四條第一項第一類所規定。又綜合所得稅個人一時貿易盈餘之單一
純益率，自七十四年起調為百分之六，復經財政部七十三年十二月二十四日台財稅字
第六五四六八號函釋有案。本件原告為臺灣省廢合社廢紙收集站聯絡人，未辦理營利
事業登記，擅自經營廢棄物回收業務，案經法務部調查局臺北縣調查站查獲，移由臺
北縣稅捐稽徵處通報財政部臺灣省北區國稅局核定其八十三及八十四年度營業收入一
二、○○○、○二四元及一二、四五○、○九一元，營利事業所得額八四○、○○二
元及八七一、五○六元，補徵其營利事業所得稅二○一、六六七元及二一二、○四三
元。原告不服，申經復查結果，准予註銷其營利事業所得稅。嗣該局通報被告據以核
定原告八十三及八十四年度營利所得六三八、三三五元及六五九、四六三元，併課其
各該年度綜合所得稅。原告以其營業稅部分已依法申請復查，請俟營業稅部分確定以
作為本件之參考云云，申經復查結果，以同一事件之營利事業所得稅部分業經財政部
臺灣省北區國稅局予以註銷，並以八十八年四月一日北區國稅法字第八八○一四四二
一號函通報該局按一時貿易所得歸課原告八十三及八十四年度綜合所得稅，原告八十
三及八十四年度之營業收入分別為一二、○○○、○二四元及一二、四五○、○九一
元，按財政部核定之一時貿易盈餘純益率百分之六計算，其營利所得應為七二○、○
○一元及七四七、○○五元，扣除已歸戶核課數三○六、二五六元及三五七、○九○
元，其營利所得應為四一三、七四五元及三八九、九一五元，乃分別准予減列二二四
、五九○元及二六九、五四八元。原告不服，循序提起行政訴訟，主張其與廢合社所
屬其他社員共同運銷廢棄物，並由廢合社申報個人一時貿易所得，原核定之銷售額並
非均其所有云云，但查原告未設商號經營廢金屬買賣，並介紹親友加入，由親友收集
廢棄物銷售予原告，再以社員身分轉售予廠商，並開立該社之統一發票予買受人，八
十三及八十四年度出售予儀達有限公司及開南金屬工業股份有限公司之金額分別為四
五○、○三一元及二四、○○○、○八四元，合計二四、四五○、一一五元，此有原
告八十五年十二月十六日於法務部調查局臺北縣調查站之調查筆錄附原處分卷可稽，
原告為從事廢棄物買賣之業者，非以共同運銷方式經營，竟自八十年間起先後以親友
加入廢合社作為人頭，或利用廢合社提供之人頭社員，用以攤提一時貿易所得，再分
別按所需發票金額百分之五．四或六．二不等之代價購得統一發票，交付向渠等購貨
之廠商，供其逃漏稅捐，此等事實，業據原告所坦白承認，有臺灣臺北地方法院檢察
署檢察官起訴書存原處分卷足資參證。準此，原告八十三及八十四年度之銷售金額分
別為一二、○○○、○二四元及一二、四五○、○九一元應至為明確。被告核定其各
該年度之營利所得分別為七二○、○○一元及七四七、○○五元，並無不合。至所舉
本院八十八年度判字第一九八二號判決，因非屬判例，且案情亦非全然一致，尤以原
告業已自承其親友係將廢棄物交由原告售予再生工廠賺取差價，並非共同運銷，則被
告依其銷售金額，按財政部核定之一時貿易盈餘純益率百分之六核計其營利所得，核
無違誤。一再訴願決定，遞予維持，亦無不合。原告起訴論旨，難謂有理，應予駁回
。
據上論結，本件原告之訴為無理由，爰依行政訴訟法施行法第二條、行政訴訟法第九
十八條第三項前段，判決如主文。
中　　華　　民　　國　　九十一　　　年　　　二　　　　月　　　廿一　　　日
                    最 高 行 政 法 院  第 五 庭
                                審 判 長 法  官　　　徐　樹　海
                                         法  官      蔡  進  田
                                         法  官　　　鄭　淑　貞
                                         法  官　　　林　家　惠
                                         法  官　　　林　茂　權
右  正  本  證  明  與  原  本  無  異
　　　　　　　　　　　　　　　　　　　　 法院書記官　陳　盛　信
中　　華　　民　　國　　九十一　　　年　　　二　　　　月　　二十一　　　日
